最高法院刑事判決　　　　　　一○○年度台上字第三一六二號
上　訴　人　楊文成
上列上訴人因違反毒品危害防制條例等罪案件，不服台灣高等法
院台中分院中華民國一○○年三月二十九日第二審判決（九十九
年度上訴字第二四六四號，起訴案號：台灣台中地方法院檢察署
九十九年度偵字第一五三八三號），提起上訴，本院判決如下：
    主  文
上訴駁回。
    理  由
一、販賣第一級毒品部分：
按刑事訴訟法第三百七十七條規定，上訴於第三審法院，非以判
決違背法令為理由，不得為之。是提起第三審上訴，應以原判決
違背法令為理由，係屬法定要件。如果上訴理由書狀並未依據卷
內訴訟資料，具體指摘原判決不適用何種法則或如何適用不當，
或所指摘原判決違法情事，顯與法律規定得為第三審上訴理由之
違法情形，不相適合時，均應認其上訴為不合法律上之程式，予
以駁回。又原判決究有無違法，與上訴是否以違法為理由係屬兩
事。本件原審經審理結果，認上訴人楊文成犯行明確，因而維持
第一審論處上訴人販賣第一級毒品三罪罪刑之判決（分別判處有
期徒刑十五年一月、十五年二月、十五年三月），駁回上訴人在
第二審之上訴，已綜核全部卷證資料，詳加斟酌論斷，敘明其所
憑之證據及認定之理由。並就上訴人所辯：係受洪明德之託幫其
調取毒品，或係向洪明德借錢，均無販賣海洛因之行為；另伊亦
未交付海洛因與林錦洲等語，分別認何以係諉卸刑責之飾詞，要
無足採，俱依卷存證據資料詳予指駁說明。從形式上觀察，並無
違法情形存在。上訴意旨仍執前詞置辯，均係就原判決已調查說
明之事項，任意指摘，非適法之第三審上訴理由。另審理事實之
法院，其認定被告犯罪事實所憑之證據，並不以直接證據為限，
間接證據亦包括在內，凡綜合調查所得之各種直接及間接證據，
本於推理之作用得其心證，而為事實之判斷，若與事實無違，此
項判斷即與完全憑空推測迥異，自不容任意指為違法。原判決依
憑上訴人之供述，證人洪明德、林錦洲之證詞，卷附行動電話雙
向通聯紀錄、通訊監察譯文及勘驗筆錄，扣案LG廠牌行動電話一
支等證據資料，本於推理之作用予以綜合判斷，查明確與事實相
符，始資為論罪基礎，非僅憑上開證人之證述為認定其犯行之唯
一證據。並以販賣第一級毒品海洛因之犯行屬重罪，如於買賣之
過程中無利可圖，上訴人自無甘冒觸犯刑罰高度風險之必要。再
參諸上訴人二次售賣毒品海洛因與洪明德之過程，上訴人均係隨
身攜帶毒品，於接獲洪明德之來電後，即親自將毒品送往洪明德
之住處，而非如其轉讓毒品與洪明德時，係由洪明德親至上訴人
住處巷口取毒，且上訴人在接獲洪明德來電後至交付毒品期間，
亦無任何向他人聯絡購毒之行為。另上訴人係向林錦洲表示必須
備有現金，始願將毒品出售，於林錦洲表示無錢可買，上訴人竟
以「沒有辦法啦」拒絕之。迨林錦洲向上訴人表示「弄一半過來
」時，上訴人即刻應允並將毒品送往對方住處。是依經驗法則，
自堪認上訴人各次售賣海洛因時，確曾從中賺取買賣價差，有牟
利之意圖甚明，而於理由內詳予闡析論敘，其取捨論斷不違背經
驗法則或論理法則，自無違法可言。上訴意旨謂：上開證據均不
足認定其曾售賣第一級毒品海洛因之犯行，原判決僅憑上開證人
之證述，以臆測擬制之詞論處罪刑，採證違法云云。顯與法律規
定得為第三審上訴理由之違法情形，不相適合。再證人之供述前
後不符時，究竟何者為可採，事實審法院仍得依證據法則，本於
自由心證予以斟酌，作合理之比較，定其取捨，非謂一有不符或
矛盾，即應認其全部均為不可採信。原判決已就證人洪明德、林
錦洲二人前後所為之供述，依證據法則，本於自由心證，詳敘其
取捨認定之理由。且以上開證人分別所為有利上訴人之陳述，認
何以均係迴護上訴人之飾詞，不足採信，逐一指駁說明，俱有卷
存證據資料可資覆按，自不得任指判決違法。上訴意旨謂：原判
決採上開證人前後不一之證述，為論罪之依據，且就有利上訴人
之陳述，未說明摒棄不採之理由，有判決理由欠備之違法云云，
係就原判決已經調查說明事項，任意指摘為違法，亦非適法。至
其餘上訴意旨，對原判決此部分究竟如何違背法令，未依卷內訴
訟資料為具體之表明，徒憑己意，就屬原審採證認事職權之適法
行使，及原判決已經調查說明事項，任意指摘為違法，或重為單
純事實上之爭辯，均不足據以辨認原判決已具備違背法令之形式
要件。綜上所述，應認本件關於販賣第一級毒品部分之上訴不合
法律上之程式，予以駁回。
二、轉讓第一級毒品部分：
查第三審上訴書狀，應敘述上訴之理由，其未敘述者，得於提起
上訴後十日內補提理由書於原審法院，已逾上述期間，而於第三
審法院未判決前仍未提出上訴理由書狀者，第三審法院應以判決
駁回之，刑事訴訟法第三百八十二條第一項、第三百九十五條後
段規定甚明。本件上訴人轉讓第一級毒品部分，經原審審理結果
，認上訴人犯行明確，因而維持第一審論處上訴人轉讓第一級毒
品二罪罪刑之判決，駁回上訴人在第二審之上訴。上訴人不服此
部分判決，於民國一○○年四月十二日提起上訴，並未敘述理由
，其後補提之上訴理由，俱屬販賣第一級毒品部分之上訴理由，
就此部分仍未及，迄今逾期已久，於本院未判決前仍未提出，
依上開規定，其此部分之上訴自非合法，應予駁回。
據上論結，應依刑事訴訟法第三百九十五條，判決如主文。
中    華    民    國  一○○  年    六    月    九    日
                      最高法院刑事第二庭
                          審判長法官  張  淳  淙  
                                法官  劉  介  民  
                                法官  蔡  彩  貞  
                                法官  徐  文  亮  
                                法官  李  嘉  興  
本件正本證明與原本無異
                                      書  記  官  
中    華    民    國  一○○  年    六    月   十三   日
                                                      ｖ